臺灣高雄地方法院小額民事判決　　　 110年度雄小字第1630號
原　　　告　湖畔生活公寓大廈管理委員會

法定代理人　陳甄翎　

訴訟代理人　蔡坤展律師
　　　　　　趙鉦銘
　　　　　　翟永濠
　　　　　　賴嘉祿
被　　　告　郭妍彣　

　　　　　　郭懿瑱　

共　　　同
訴訟代理人　郭豐隆　
　　　　　　石繼志律師
　　　　　　江采綸律師
上列當事人間請求給付管理費事件，本院於民國110 年10月21日
言詞辯論終結，判決如下：
    主      文
被告應共同給付原告新臺幣伍萬貳仟參佰零伍元，及自民國一一
０年四月二十五日起至清償日止，按週年利率百分之五計算之利
息。
原告其餘之訴駁回。
訴訟費用新臺幣壹仟元由被告負擔百分之九十九，餘由原告負擔
。
本判決第一項得假執行，但被告以新臺幣伍萬貳仟參佰零伍元供
擔保後免為假執行。
    事實及理由
一、原告主張：被告為坐落伊所屬湖畔生活公寓大廈（下稱系爭
    大廈）內、高雄市○○區○○段0000號建號建物，即門牌號
    碼高雄市○○區○○街00巷00號（下稱系爭房屋）之區分所
    有權人（權利範圍各2 分之1 ），依公寓大廈管理條例第21
    條及系爭大廈社區住戶規約第31條（下稱系爭規約）規定，
    被告負有按月依系爭建物面積（含共有部分），以每坪新臺
    幣（下同）55元計算管理費之繳納義務。詎被告尚積欠自10
    9 年1 月起至110 年3 月止，計15期，合計52,350元之管理
    費未繳納，屢經伊催討仍置之不理。爰依公寓大廈管理條例
    第21條及系爭規約之規定，提起本件訴訟等語，並聲明：被
    告應共同給付原告52,350元，及自起訴狀繕本送達翌日起至
    清償日止，按週年利率5%計算之利息。
二、被告則以：伊承認有積欠管理費未繳納，然係系爭大廈之共
    用部分即2 樓至7 樓之公共污水管、公共糞水管因不明原因
    溢出糞水（下稱系爭污水），進而滲漏造成系爭房屋客廳及
    房間天花板潮濕發霉，且散發惡臭難以忍受，造成伊自107
    年10月16日起至108 年3 月間不能使用系爭房屋，並參考系
    爭房屋鄰近其他建物之交易實價登錄資料所示，當地租金行
    情約每坪572 元，以系爭建物面積63.40 坪計算，即每月受
    有相當於租金36,265元之損害，及系爭房屋因髒亂污損及惡
    臭氣味不堪居住，已經侵害伊居住安寧權。又系爭房屋原係
    由伊父親郭豐隆於82年8 月6 日購置，並於82年8 月10日登
    記為所有權人，迄今期間雖歷經所有權移轉登記予買秀香（
    郭豐隆之秘書）、游惠羽（郭豐隆之親戚）、李季龍（郭豐
    隆之親戚），嗣於107 年9 月28日始登記予伊2 人名下，然
    買秀香、游惠羽、李季龍均因系爭污水因素而反悔不買，自
    始至終均仍由郭豐隆居住占有使用，而於91年7 月起至100
    年8 月間，郭豐隆亦因系爭污水受有不能使用系爭房屋之損
    害。另郭豐隆於108 年9 月10日發現其所有、掛置在系爭房
    屋客廳之一幅「山景水墨畫」（下稱系爭畫作），因客廳右
    上角三吋糞水管有一孔洞導致糞水持續滲漏導致該系爭畫作
    損壞，伊認為原告身為系爭大廈共有部分之管理人，卻未盡
    積極修繕、維護之責，方拒絕給付繳納管理費。又因系爭污
    水造成系爭房屋髒亂、惡臭及裝潢毀損之損害，伊2 人及郭
    豐隆合計受有自91年7 月起至100 年8 月間、107 年10月16
    日起至108 年3 月間，共計117 個月相當於租金之不能使用
    系爭房屋損害4,243,005 元、郭豐隆因系爭畫作毀損及其所
    在牆面遭污水損害之50,000元財產上損失、支出牆壁油漆費
    用2,000 元，原告並應賠償伊與郭豐隆之居住安寧權之精神
    慰撫金各300,000 元，合計5,195,005 元，並就其中郭豐隆
    依法得向原告請求損害賠償之債權數額全數轉讓予伊2 人，
    再與原告本件請求給付管理費之債權互為抵銷後，原告債權
    已不存在等語置辯，並聲明：原告之訴駁回。
三、得心證之理由
  ㈠按共用部分、約定共用部分之修繕、管理、維護，由管理負
    責人或管理委員會為之。其費用由公共基金支付或由區分所
    有權人按其共有之應有部分比例分擔之。但修繕費係因可歸
    責於區分所有權人或住戶之事由所致者，由該區分所有權人
    或住戶負擔。其費用若區分所有權人會議或規約另有規定者
    ，從其規定，公寓大廈管理條例第10條第2 項定有明文。次
    按區分所有權人或住戶積欠應繳納之公共基金或應分擔或其
    他應負擔之費用已逾二期或達相當金額，經定相當期間催告
    仍不給付者，管理負責人或管理委員會得訴請法院命其給付
    應繳之金額及遲延利息，公寓大廈管理條例第21條亦有明文
    。
  ㈡經查，原告主張之上開事實，業據其提出系爭房屋登記謄本
    、系爭規約及存證信函等件為證。依系爭房屋登記謄本記載
    ，系爭房屋總面積為141.31平方公尺，加計附屬建物陽台16
    .13 平方公尺，共有部分1785.87 平方公尺（權利範圍1000
    0 分之292 ），被告每月應繳納管理費為3,490 元【計算式
    ：55×（141.31＋16.13 ＋1785.87 ×292/10000 ）×0.30
    25（坪）≒63,4坪，小數點第二位以下四捨五入】，而被告
    自109 年1 月起至110 年3 月止，計15期，均未繳納上開管
    理費，共積欠管理費計52,305元，而被告於本院審理時亦不
    爭執其未繳納管理費用，僅抗辯得對原告行使抵銷權（見本
    院卷第93頁），則原告主張被告應給付上開期間之管理費共
    計52,305元，及自起訴狀繕本送達翌日即110 年4 月25日起
    至清償日止，按週年利率5%計算之利息，為有理由，應予准
    許，逾此部分之請求，則屬無據。
  ㈢至被告抗辯原告未盡修繕系爭大廈共用部分之義務，致其受
    有之財產上損害，而以債務不履行及侵權行為之法律關係請
    求原告賠償，並以該損害賠償債權主張抵銷，為無理由：
  ⒈按二人互負債務，而其給付種類相同，並均屆清償期者，各
    得以其債務，與他方之債務，互為抵銷。但依債之性質不能
    抵銷或依當事人之特約不得抵銷者，不在此限，民法第334
    條第1 項定有明文，是欲主張抵銷者，必雙方間相互負有債
    務始得為之。
  ⒉被告雖抗辯其因原告疏於管理維護系爭大廈公共管線事務，
    導致系爭污水滲漏至系爭房屋，使其受有財產上之損害，得
    依侵權行為及債務不履行之法律關係請求原告賠償其受有之
    財產上損害及精神上損害共計5,195,005 元，並與本件原告
    主張之管理費債權互為抵銷云云。然公寓大廈之管理委員會
    ，係指「為執行區分所有權人會議決議事項及公寓大廈管理
    維護工作，由區分所有權人選任住戶若干人為管理委員所設
    立之組織」，又「區分所有權人依區分所有權人會議決議有
    繳納公共基金之義務」，公寓大廈管理條例第3 條第9 款、
    第18條第1 項第2 款分別定有明文。是公寓大廈管理業務之
    執行，須有經費推動相關管理業務，如發生公共使用部分必
    須維護管理或其他必要修繕時，應由各區分所有權人分擔該
    費用，此費用來源即各區分所有權人按全體區分所有權人自
    治決議所訂定規約之議定數額而定期繳納之管理費（即公共
    基金）或按其共有之應有部分比例分擔。而公寓大廈管理委
    員會雖有當事人能力，但不具有法人資格，因而該公共基金
    自非屬管理委員會之獨立財產，所有權仍屬於全體區分所有
    權人所共有，本質上係屬各住戶自身應支出之費用，僅為集
    合管理之便而共同收取並由管理委員會統籌運用。據此觀之
    ，管理委員會僅係代為執行全體區分所有權人決議之事項，
    區分所有權人繳納管理費之對象，其債權主體本質上係全體
    區分所有權人，而非管理委員會，換言之，個別區分所有權
    人係基於法令及全體區分所有權人共同作成之住戶規約約定
    ，對全體區分所有權人負有繳納管理費之義務，該權利義務
    並非存在於個別區分所有權人與管理委員會之間，管理委員
    會僅係經全體區分所有權人委任代行公共事務管理之責，縱
    令管理委員會有何怠忽委任事務，甚至是不法侵權行為，此
    亦係個別區分所有權人與管理委員會之間權利義務關係，並
    不影響個別區分所有權人根據法令及規約繳納管理費之義務
    ，又管理委員會運作功能是否良好，全體區分所有權人必有
    所感，被告自得於區分所有權人會議中提案討論，甚至尋求
    其他區分所有權人之認同，出任管理委員會之委員，共同參
    與社區事務之管理，實不宜以拒絕管理費之方式，做為監督
    管理委員會運作之方法，否則在眾多住戶均起而效尤之情況
    下，勢必影響諸如消防安檢等重大公安必要事務之營運，一
    旦肇生禍事恐非同小可，是故參酌公寓大廈管理委員會之前
    開功能，依其性質亦顯有不能抵銷之情形，是被告無論是以
    自己作為住戶或其訴訟代理人對管理委員會之債權，均無從
    在本件行使抵銷之抗辯。
四、綜上所述，本件原告依公寓大廈管理條例第21條及系爭規約
    之規定請求被告給付管理費52,305元，及自起訴狀繕本送達
    翌日即110 年4 月25日起至清償日止，按週年利率5%計算之
    利息，為有理由，應予准許，逾此部分之請求，則屬無據，
    應予駁回。
五、本件訴訟係適用小額程序為被告敗訴之判決，依民事訴訟法
    第436 條之20規定，依職權宣告假執行。並依同法第436 條
    之23準用同法第436 條、第392 條第2 項規定，依職權宣告
    被告預供擔保後，得免為假執行。
六、訴訟費用負擔之依據：民事訴訟法第79條。
中    華    民    國   110    年    11    月    19    日
                  高雄簡易庭  法      官  謝宗翰
以上正本係照原本作成。
民事訴訟法第436條之24第2項：對於本判決之上訴，非以違背法
令為理由，不得為之。
如對本判決上訴，須於判決送達後20日內向本院提出上訴狀，並
須表明原判決所違背之法令及其具體內容與依訴訟資料可認為原
判決有違背法令之具體事實之上訴理由。（均須按他造當事人之
人數附繕本）。
中    華    民    國   110    年    11    月    25    日
                              書  記  官  蔡靜雯